【裁判字號】    94,訴,1590
【裁判日期】    950811
【裁判案由】    清償借款
【裁判全文】
臺灣高雄地方法院民事判決              94年度訴字第1590號
原      告  丙○○
訴訟代理人  張清雄  律師
複  代理人  許乃丹  律師
訴訟代理人  江雍正  律師
            羅鼎城  律師
被      告  甲○○
訴訟代理人  周君強  律師
            乙○○
當事人間請求清償借款事件，本院於民國95年7 月28日言詞辯論
終結，判決如下：
    主  文
原告之訴及假執行之聲請均駁回。
訴訟費用由原告負擔。
    事實及理由
一、原告主張：原告與被告原為男女朋友，原告前因被告積欠多
    家銀行債務無力償還，央請原告向板信商業銀行（下稱板信
    銀行）臺南分行申請貸款，再行轉借予被告，以供被告清償
    債務之用，乃於民國94年1 月31日至板信銀行臺南分行申請
    貸款，並於94年2 月2 日板信銀行臺南分行將借款撥入原告
    於該行所開立之帳戶後，將新臺幣（下同）830,000 元借貸
    予被告，並陪同被告至多家銀行清償債務。茲因原告於94年
    5 月31日以存證信函催告被告於文到3 日內返還上開借款，
    該存證信函於同年6 月2 日送達於被告，惟被告迄今仍未清
    償借款，爰依民法第478 條之規定，提起本訴。並聲明求為
    判決：被告應給付原告830,000 元，及自94年7 月3 日起至
    清償日止，按週年利率百分之5 計算之利息，並願供擔保，
    請准宣告假執行。
二、被告辯稱：原告對於交付金錢及借貸之事實，並未舉證以實
    其說，再被告雖有陪同原告前往板信銀行臺南分行辦理借款
    ，惟其目的在於保護原告提領現款，又原告雖曾陪同被告前
    往銀行清償債務，惟亦不能以原告曾陪同被告前往銀行清償
    債務，即謂被告有向原告借款。另被告積欠銀行之債務，已
    於94年1 月下旬，以個人所有及向被告之母李侯秀琴、被告
    之姐李佳玲及被告之姐夫馮郁元籌措之款項清償。原告之請
    求，並無理由等語。並聲明求為判決：駁回原告之訴，如受
    不利之判決，願供擔保，請准免為假執行。
三、兩造不爭執之事項：
  (一)原告曾於94年1 月31日至板信銀行臺南分行申請貸款，於94
    年2 月2 日向板信銀行臺南分行借款850,000 元。
  (二)被告於94年2 月2 日前往國泰世華銀行股份有限公司東臺南
    分行（下稱國泰世華銀行）、萬泰商業銀行股份有限公司（
    下稱萬泰商業銀行）東門分行、大眾商業銀行股份有限公司
    西臺南分行（下稱大眾銀行），及中國信託商業銀行股份有
    限公司臺南分行（下稱中國信託商業銀行）清償債務。
四、得心證之理由：
  (一)按當事人主張有利於己之事實者，就其事實有舉證之責任，
    民事訴訟法第277 條前段定有明文。請求履行債務之訴，除
    被告自認原告所主張債權發生原因之事實外，應先由原告就
    其主張此項事實，負舉證之責任，必須證明其為真實後，被
    告於其抗辯事實，始應負證明之責任，此為舉證責任分擔之
    原則（最高法院43年臺上字第377 號判例參照）。次按，當
    事人主張有金錢借貸關係存在，須就其發生所須具備之特別
    要件即金錢之交付與借貸意思表示相互一致負舉證責任。而
    交付金錢之原因多端，或為買賣，或為贈與，或因其他之法
    律關係而為交付，非謂一有金錢之交付，即得推論授受金錢
    之雙方即屬消費借貸關係。若僅證明有金錢之交付，未證明
    借貸意思表示互相一致者，尚不能認有金錢借貸關係存在（
    最高法院92年度臺上字第557 號判決足參）。
  (二)原告主張之事實，雖據其聲請訊問證人丁○○，並提出申請
    書及存摺影本各1 份為證，惟為被告所否認，而以前揭情詞
    置辯。經查：
    1.證人即原告向板信銀行臺南分行申請貸款時之承辦人員丁
      ○○於本院言詞辯論時雖證稱：當初被告向新竹國際商業
      銀行（下稱新竹商業銀行）申請貸款，未獲核准，始向板
      信銀行申請貸款，惟因被告之負債較多，亦未獲板信銀行
      核准，嗣伊轉介被告至臺新國際商業銀行股份有限公司（
      下稱臺新銀行）申請貸款，被告仍未獲核准，被告乃向伊
      詢問原告之狀況可否申請貸款，伊告知可以，被告即稱欲
      央請原告前來申請貸款，用以代償其積欠之現金卡卡債，
      待其負債比率降低後，再向伊辦理貸款，用以清償對於原
      告之債務。又辦理貸款當日，原告與被告均細聲說話，伊
      未聽見其等談論貸款事宜，亦未詢問原告因何辦理貸款云
      云（參見本院94年11月4 日言詞辯論筆錄）。惟於臺新銀
      行以94年12月21日臺新總法制字第09402461號函覆本院被
      告於94年間未向該行申請貸款之後，又改稱：臺新銀行之
      人員乃告以並未送件，或未獲核准云云（參見本院95年7
      月28日言詞辯論筆錄），可見證人丁○○之記憶並非清晰
      明確，則其證述之情節是否正確無訛，已非無疑。況且，
      證人丁○○上開證述之內容，縱令確與事實相符，亦僅能
      證明被告向新竹商業銀行、板信銀行及臺新銀行申請貸款
      並無所獲，及其為被告辦理貸款時，聽聞被告告以欲央請
      原告前往申請貸款，至於被告嗣與原告如何洽商、原告是
      否同意以自己名義向板信銀行臺南分行申請貸款，再以貸
      得之款項借貸被告，或與被告另為其他之約定，尚無從據
      以論斷，遑論原告於向板信銀行臺南分行貸得款項後，有
      無將830,000 元交付予被告，並與被告已就借貸意思表示
      互相一致，自不能以證人丁○○前揭證言，遽認原告之主
      張為真正。
    2.原告所提出之申請書及存摺影本各1 份，充其量僅能證明
      原告書立該申請書向板信銀行臺南分行申請貸款，且於94
      年2 月2 日曾有850,000 元存入原告於板信銀行臺南分行
      所開立帳號00000000000000號帳戶內之事實，至於原告書
      立申請書向板信銀行臺南分行借得款項後，究係如何使用
      ，尚無從據以認定，自亦不足以證明兩造間確有金錢交付
      及借貸意思表示相互一致之事實。
    3.再原告經本院依民事訴訟法第367 條之1 之規定訊問時，
      雖於具結後陳述：被告於94年1 月30日在伊於嘉義之租屋
      處向伊借款，被告告知以伊之名義，可以借得850,000 元
      ，用以清償被告之債務，待其債務清償2 、3 個月後，即
      可以自己名義向銀行貸款，再清償對伊之債務，嗣伊於94
      年2 月2 日在板信銀行臺南分行交付830,000 元予被告，
      當時並未約定借款期限，被告僅告以約2 、3 個月，待債
      務清償完畢，即可向銀行貸款，清償對伊之債務等語。惟
      核與被告經本院依民事訴訟法第367 條之1 之規定訊問時
      ，於具結後陳述：並未於94年1 月30日向原告借款，又伊
      於94年2 月2 日雖有陪同原告至板信銀行臺南分行領款，
      惟當時並不知原告係領取何項款項，亦不知原告所領款項
      之金額，原告從未將830,000 元交付予伊等語，已有矛盾
      。參以原告係本件民事訴訟之當事人，就本件訴訟之結果
      ，原有直接利害關係，且原告縱於具結後，故意為虛偽之
      陳述，足以影響裁判之結果，法院亦僅得依民事訴訟法第
      367 條之2 第1 項之規定，以裁定處30,000元以下之罰鍰
      ，顯然遠低於其就本件訴訟可能獲得之利益，原告所為之
      陳述，亦不免偏頗，自不得以原告經本院依民事訴訟法第
      367 條之1 之規定訊問時，於具結後所為之上開附和其個
      人主張之陳述，即認原告之主張為真正。
    4.又原告前向臺灣臺南地方法院聲請保全之國泰世華銀行、
      萬泰商業銀行東門分行、大眾銀行拍攝之監視錄影帶，及
      中國信託商業銀行拍攝之監視光碟片，其中大眾銀行拍攝
      之監視錄影帶，影像速度過快，無法辨識，此有勘驗筆錄
      1 份在卷可參，另外國泰世華銀行、萬泰商業銀行東門分
      行拍攝之監視錄影帶，及中國信託商業銀行拍攝之監視光
      碟片，充其量亦僅能證明被告前往上開銀行清償債務之情
      形，亦不足以證明兩造間有無金錢交付及借貸意思表示相
      互一致之事實。
    5.另被告對其辯稱積欠銀行之債務，已於94年1 月下旬，以
      個人所有及向被告之母李侯秀琴、被告之姐李佳玲及被告
      之姐夫馮郁元籌措之款項清償之事實，雖未能舉證以實其
      說，且其辯稱：並不認識丁○○，於94年1 月31日陪同丙
      ○○前往貸款時，始第1 次見到丁○○云云，核與證人丁
      ○○於本院言詞辯論時證述：伊因新竹商業銀行人員介紹
      而認識被告，第1 次見到被告係於臺南縣佳里鎮○○○路
      上之加油站，當初係被告自己找伊申請辦理貸款等語（參
      見本院94年11月4 日、95年7 月28日言詞辯論筆錄）不符
      。惟按，民事訴訟如係由原告主張權利者，應先由原告負
      舉證之責，若原告先不能舉證，以證實自己主張之事實為
      真實，則被告就其抗辯事實即令不能舉證，或其所舉證據
      尚有疵累，亦應駁回原告之請求（最高法院17年上字第
      917 號判例參照）。本件原告既不能舉證證實自己主張之
      事實為真實，已如前述，揆諸前揭說明，被告對其抗辯事
      實，縱令未能舉證以實其說，且其上開辯解，復與證人丁
      ○○於本院言詞辯論時證之情節矛盾，亦不足為有利原告
      之認定。
    6.原告另雖聲請本院向聯合徵信中心查詢被告曾與何家銀行
      交易往來，用以證明被告無力清償借款，必須向原告借款
      ，及聲請本院調取被告至萬泰商業銀行臺南分行清償信用
      卡債務之紀錄，用以證明被告曾至萬泰商業銀行臺南分行
      清償信用卡債務，並聲請訊問證人即新竹商業銀行臺南分
      行業務人員黃耀逸，用以證明被告向新竹商業銀行申請辦
      理貸款未獲核貸後，向板信銀行申請辦理貸款之緣由。然
      查，原告上開聲請調查之證據，均與兩造間有無金錢交付
      及借貸意思表示相互一致，並無必然之關係，此部分之證
      據，自無調查之必要，併此敘明。
    7.此外，原告復未能舉出其他證據以實其說，原告上開之主
      張，自不足採。
五、綜上所陳，原告既未能舉證證明兩造間就其主張之830,000
    元，確有金錢交付及借貸意思表示相互一致之事實，則其主
    張本於消費借貸之法律關係，請求被告給付830,000 元及自
    94年7 月3 日起至清償日止，按週年利率百分之5 計算之利
    息，為無理由，應予駁回。又原告之訴既經駁回，其假執行
    之聲請，亦失所附麗，應併予駁回。
六、本件事證已臻明確，兩造其餘主張陳述，經審酌與本院前揭
    判斷不生影響，無一一論述必要，附此敘明。
七、結論：本件原告之訴為無理由，依民事訴訟法第78條，判決
    如主文。
中    華    民    國    95    年    8     月    11    日
                      民事第二庭  法  官  伍逸康
以上正本證明與原本無異。
如不服本判決，應於送達後20日內，向本院提出上訴狀並表明上
訴理由，如於本判決宣示後送達前提起上訴者，應於判決送達後
10日內補提上訴理由書（須附繕本）。
中    華    民    國    95    年    8     月    16    日
                                  書記官  林雯琪


司法院資訊處製作；財團法人民間司法改革基金會備份。
